【裁判字號】    97,易,379
【裁判日期】    980123
【裁判案由】    傷害等
【裁判全文】
臺灣新竹地方法院刑事判決               97年度易字第379號
公  訴  人  臺灣新竹地方法院檢察署檢察官
被      告  乙○○
            甲○○
上列被告等因傷害等案件，經檢察官提起公訴（97年度偵字第27
27號），本院依簡式審判程序判決如下︰
    主  文
乙○○共同傷害人之身體，處有期徒刑月，如易科罰金，以新
臺幣壹仟元折算壹日；又共同傷害人之身體，處有期徒刑月，
如易科罰金，以新臺幣壹仟元折算壹日；又共同公然侮辱人，處
拘役貳拾日，如易科罰金，以新臺幣壹仟元折算壹日。應執行有
期徒刑肆月，如易科罰金，以新臺幣壹仟元折算壹日，併執行拘
役貳拾日，如易科罰金，以新臺幣壹仟元折算壹日。
甲○○共同傷害人之身體，處有期徒刑月，如易科罰金，以新
臺幣壹仟元折算壹日；又共同傷害人之身體，處有期徒刑月，
如易科罰金，以新臺幣壹仟元折算壹日；又共同公然侮辱人，處
拘役貳拾日，如易科罰金，以新臺幣壹仟元折算壹日。應執行有
期徒刑肆月，如易科罰金，以新臺幣壹仟元折算壹日，併執行拘
役貳拾日，如易科罰金，以新臺幣壹仟元折算壹日。
    事  實
一、乙○○、甲○○為兄弟關係。又乙○○係丁○○之姐夫。緣
    丁○○與其兄鄭協權、男友丙○○於民國96年12月16日下午
    5時30分許，至乙○○位於新竹縣竹北市○○街316巷103弄6
    0號住處，欲邀約乙○○之妻即丁○○之姐鄭瑞燕外出為其
    慶生，鄭瑞燕因逕自與丁○○、丙○○、鄭協權等3人交談
    ，遂引起乙○○不滿，而掌摑鄭瑞燕一巴掌（傷害鄭瑞燕部
    分未據告訴），丁○○見狀，即上前理論，並與乙○○發生
    爭執拉扯，詎乙○○、甲○○竟共同基於傷害人身體之犯意
    聯絡，在上開住處，由乙○○以手勾住丁○○之脖子，並徒
    手毆打丁○○的頭部，甲○○則以腳踢丁○○的肚子，丙○○見狀遂上前阻擋，甲○○復另行基於傷害人身體之犯意，
    在上址，以腳踹丙○○，嗣經丁○○撥打110電話報警，並
    與丙○○在上開住處門外等候警方到場處理之際，乙○○竟
    與甲○○共同基於傷害人身體之犯意聯絡，由乙○○揮拳毆
    打丙○○左臉頰，甲○○則持塑膠籃往丙○○後頸部丟擲，
    致丁○○受有臉部及右前臂擦傷、腹部鈍挫傷、左踝挫傷、
    後頸挫傷、右前臂挫傷等之傷害，丙○○則受有後頸部及臉
    部擦傷、右前臂及左手掌挫傷之傷害。另丁○○、丙○○在
    上址屋外等候警方到場處理時，乙○○、甲○○竟共同基於
    公然侮辱之犯意聯絡，以「幹你娘、幹你娘雞巴」等穢語辱
    罵丁○○、丙○○。
二、案經丁○○、丙○○訴由新竹縣警察局竹北分局報請台灣新
    竹地方法院檢察署檢察官偵查起訴。
    理  由
一、本件被告乙○○、甲○○等所犯傷害、公然侮辱等罪，均非
    死刑、無期徒刑、最輕本刑為三年以上有期徒刑之罪，或非
    高等法院管轄第一審之案件，被告等2人於本院準備程序進
    行中，就被訴事實為有罪之陳述，本院認合於新修正刑事訴
    訟法第273條之1之規定，逕以簡式審判程序行之，均合先敘
    明。
二、訊據被告乙○○、甲○○，於警詢、偵查中及本院行準備程
    序時均坦承有與告訴人丁○○、丙○○發生爭執及肢體上之
    拉扯，被告乙○○並坦認有辱罵告訴人等2人等情（見偵查
    卷第6、9、39頁，本院卷第38頁），且被告等2人於本院行
    準備程序時均為認罪之表示（見本院卷第37、38頁），核與
    告訴人丁○○、丙○○於警詢、偵查時指訴遭被告等2人毆
    打、辱罵等情節大致相符（見偵查卷第12至20、37至39頁）
    ，並經證人即在場目擊被告等2人毆打、辱罵告訴人等2人之
    告訴人丁○○之兄鄭協權於警詢時證述綦詳（見偵查卷第22
    頁）。被告等2人固均供稱：雖有出手毆打告訴人等2人，應
    該只能算是互毆云云（見本院卷第42頁）。惟按正當防衛必
    須對於現在不法之侵害始得為之，侵害業已過去，或無從分
    別何方為不法侵害之互毆行為，均不得主張防衛權，而衡之
    一般社會經驗法則，互毆係屬多數動作構成單純一罪而互為
    攻擊之傷害行為，縱令一方先行出手，而還擊之一方在客觀
    上苟非單純對於現在不法之侵害為必要排除之反擊行為，因
    其本即有傷害之犯意存在，則對其互為攻擊之還手反擊行為
    ，自無主張防衛權之餘地，最高法院92年度台上字第3039號
    裁判意旨供參。查被告等2人既已坦承在與告訴人等2人爭吵
    過程中有拉扯之情，復出手攻擊告訴人等2人，顯係基於傷
    害之犯意而出手毆打告訴人等2人，與單純排除現在不法侵
    害之正當防衛尚屬有間，爰不影響其罪責之成立，附此敘明
    。此外，復有衛生署新竹醫院96診字第25937、25934號傷害
    診斷證明書2紙在卷可稽（見偵查卷第24、25頁）。本件事
    證明確，被告等2人傷害、公然侮辱等犯行均堪以認定，應
    予依法論科。
三、核被告乙○○、甲○○等2人所為，均係犯刑法第277條第1
    項之傷害罪及同法第309條第1項之公然侮辱罪。被告等2人
    就上揭犯行，均有犯意之聯絡及行為之分擔，皆為共同正犯
    。被告甲○○先後以腳踹告訴人丙○○，及持塑膠籃丟擲告
    訴人丙○○後頸部之傷害犯行，係利用同一犯罪機會接續為
    之，為接續犯。又被告等2人以一辱罵行為，同時侮辱告訴
    人丁○○、丙○○，為想像競合犯，僅論以一公然侮辱罪處
    斷。再被告等2人所犯上開3罪，犯意各別，行為不同，應予
    分論併罰。爰審酌被告等2人與告訴人丁○○為姻親關係，
    僅因細故即與告訴人等2人發生爭執，並出手毆打及辱罵告
    訴人等2人，情緒自制力不佳，實值非難，迄未與告訴人等
    達成和解，兼衡告訴人等受傷之程度，及其等犯後均能坦承
    犯行，態度尚可，前無任何犯罪紀錄，此有台灣高等法院被
    告前案紀錄表可按，素行尚稱良好等一切情狀，分別量處如
    主文所示之刑，並均諭知易科罰金之折算標準，另就宣告有
    期徒刑部分，並定其應執行刑暨諭知易科罰金之折算標準。
四、據上論斷，應依刑事訴訟法第273條之1第1項、第299條第1
    項前段，刑法第28條、第277 條第1 項，第309 條第1 項、
    第55條、第41條第1 項前段、第51條第5 款，刑法施行法第
    1 條之1 第1 項、第2 項前段，判決如主文。
本案經檢察官李秋梅到庭執行職務。
中    華    民    國    98    年    1     月    23    日
                  刑事第五庭        法  官  蔡欣怡
以上正本證明與原本無異。
如不服本判決，得自收受送達之日起十日內，向本院提起上訴。
中    華    民    國    98    年    1     月    23    日
                                    書記官  劉怡芳
附錄本案論罪科刑法條全文：
刑法第277條第1項
傷害人之身體或健康者，處3年以下有期徒刑、拘役或1千元以下
罰金。
刑法第309條第1項
公然侮辱人者，處拘役或 3 百元以下罰金。


司法院資訊處製作；財團法人民間司法改革基金會備份。
